【裁判字號】    97,訴,786
【裁判日期】    971126
【裁判案由】    詐欺等
【裁判全文】
臺灣嘉義地方法院刑事判決               97年度訴字第786號
公  訴  人  臺灣嘉義地方法院檢察署檢察官
被      告  丙○○
上列被告因違反稅捐稽徵法等案件，經檢察官提起公訴（97年度
偵字第5454號、6594號），被告為有罪之陳述，本院合議庭裁定
改行簡式審判程式，並判決如下：
    主  文
丙○○幫助犯商業會計法第七十一條第一款之填製不實罪，累犯
，處有期徒刑捌月，減為有期徒刑肆月，如易科罰金，以新台幣
壹仟元折算壹日。又幫助犯詐欺取財罪，累犯，處有期徒刑捌月
，減為有期徒刑肆月，如易科罰金，以新台幣壹仟元折算壹日。
應執行有期徒刑陸月，如易科罰金，以新台幣壹仟元折算壹日。
    犯罪事實
一、丙○○前於民國94年間因違背安全駕駛致交通危險罪，經本
    院判處有期徒刑4月，於95年7月10日縮刑期滿執行完畢在案
    。猶不知警惕，其無經營公司之真意，明知設立公司並無任
    何資格限制，如提供自己之身份資料充當人頭擔任虛設公司
    之負責人，並提供不實之統一發票與他人使用，將使他人利
    用該發票製造不實會計憑證以幫助他人逃漏稅捐，竟仍不違
    背其本意，基於填載不實會計憑證以幫助他人逃漏稅捐之不
    確定犯意，於95年10月間某日，在臺北縣某處，以新臺幣（
    下同）17萬元之代價，將其所有身份證件、印章等物交由真
    實姓名年籍不詳音譯「林文宏」之成年男子，於民國95年10
    月16日以丙○○名義擔任址設臺北縣新莊市○○路○段118號
    銆達有限公司（下稱銆達公司）之名義負責人，並向財政部
    臺灣省北區國稅局申請取得統一發票後交付「林文宏」使用
    。其後銆達公司之實際負責人「林文宏」明知銆達公司於95
    年11、12月間，並未向中國怡和國際開發有限公司（下稱怡
    和公司）進貨，仍向該公司取得如附表一所示之統一發票共
    3張，金額合計為495萬元之統一發票3張充當銆達公司進項
    憑證使用，便於銆達公司依營業稅法申報營業稅時，藉以扣
    抵進項稅額24萬7,500元；復於前揭期間，明知銆達公司並
    無銷貨事實，竟不實填製如附表二所示，銷售額合計為504
    萬元之會計憑證（即統一發票）共7張，交付予亞太整合企
    業有限公司（下稱亞太公司）充當進項憑證，供該公司依營
    業稅法申報營業稅時，藉以扣抵進項稅額，以此不正當方法
    ，幫助亞太公司逃漏營業稅25萬2,000元。
二、丙○○復明知其並無兌現支票票款之能力，可預見提供以自
    己名義開立支票存款帳戶及請領空白支票交付他人使用，可
    能幫助他人以請領得之支票作為詐騙被害人財物之用，竟仍
    不違背其本意，基於幫助他人詐欺取財之犯意，分別於95年
    11月30日及同年12月1日以銆達公司名義向第一商業銀行新
    莊分行及新莊市農會中港分部，分別開立支票存款帳戶並請
    領空白支票，再將空白支票簿連同前揭印章交予「林文宏」
    。嗣甲○○輾轉自真實姓名年籍均不詳之人取得附表三所示
    由銆達公司擔任發票人之支票3紙，即向乙○○訛稱該等支
    票均係向客戶收取，並持以購買金額總計379萬8,650元之茶
    葉，乙○○不疑有他，因而陷於錯誤而收受附表三所示支票
    3紙，並陸續出貨與甲○○。詎乙○○屆期提示上開支票，
    陸續遭退票，甲○○亦未清償所有貨款，乙○○始知受騙。
三、案經財政部臺灣省北區國稅局函送及乙○○訴請臺灣嘉義地
    方法院檢察署檢察官偵查起訴。
    理  由
一、本件係經被告丙○○當庭表示認罪，而經本院裁定以簡式審
    判程序加以審理，則依據刑事訴訟法第273條之2、同法第15
    9條第2項之規定，不適用傳聞法則有關限制證據能力之相關
    規定，合先敘明。
二、前揭犯罪事實，業據被告於本院審理時供認不諱，並經證人
    李鑑亮、牟晨櫻、蔡正宏於警詢時陳述及偵查中；證人乙○○於警詢時證述屬實，復有財政部臺灣省北區國稅局新莊稽
    徵所96年10月17日北區國稅新莊三字第0961026577號函檢送
    銆達公司登記資料查詢、營業稅稅籍資料查詢作業、經濟部
    中部辦公室96年10月24日經中三字第09630940930號函送之
    銆達公司設立登記表、變更登記表、申報書（按年度）跨中
    心查詢資料、營業人銷售額稅額申報書、營業稅年度資料查
    詢進項來源明細、營業人進銷項交易對象彙加明細表、銆達
    公司專案申請調檔統一發票查核名冊（調檔批次H02835銷項
    以銷售人按買受人列印、調檔批次H02835銷項、調檔批次H0
    2836銷項以銷售人按買受人列印）明細、財政部臺灣省北區
    國稅局95年度綜合所得稅BAN給付清單、新莊市農會中港分
    部銆達公司支存帳戶開戶資料、領取證暨空白支票備查簿及
    第一商業銀行新莊分行銆達公司支存帳戶開戶資料、申領支
    票紀錄暨簽收單各乙份在卷可資佐證，足徵被告自白與事實
    相符。本件事證明確，被告犯行堪以認定。
三、按統一發票乃證明會計事項之經過而為造具記帳憑證所根據
    之原始憑證，屬商業會計法第15條第1款所規定之原始憑證
    ，而為同法所規定會計憑證之一種。是核被告就犯罪事實一
    所為，係犯刑法第30條第1項、商業會計法第71條第1款之幫
    助以明知為不實之事項而填製會計憑證罪、稅捐稽徵法第43
    條第1項之幫助他人逃漏稅捐罪。再商業會計法第71條第1款
    之以明知為不實之事項而填製會計憑證罪，為刑法第215條
    業務上登載不實文書罪之特別規定，依特別法優於普通法之
    原則，自優先適用，無再論以刑法第215條業務上登載不實
    文書罪之餘地。被告將其所有身分證件及印章等物交付予「
    林文宏」充當銆達公司之名義上負責人（即人頭負責人），
    作為他人填製不實會計憑證、逃漏稅捐之工具，係幫助他人
    遂行填製不實會計憑證並藉以逃漏稅捐之犯行，是為從犯（
    即幫助犯），應依刑法第30條第2項規定，按正犯之刑減輕
    其刑。再被告以1行為而同時觸犯上開幫助填製不實會計憑
    證罪、幫助他人逃漏稅捐罪，為想像競合犯，應依刑法第55
    條規定，從一重之幫助填製不實會計憑證罪處斷。再被告就
    犯罪事實二所為，係犯刑法第339條第1項詐欺取財罪之幫助
    犯。被告係基於幫助之犯意為之，為幫助犯，亦依刑法第30
    條第2項規定減輕其刑，並與前開論罪部分分論併罰。又被
    告有犯罪事實欄所載之前科科刑及執行紀錄，有臺灣嘉義地
    方法院檢察署刑案資料查註紀錄表、臺灣高等法院被告前案
    紀錄表各1件在卷可按，其受徒刑之執行完畢，5年以內故意
    再犯前開有期徒刑以上之2罪，均為累犯，應各依刑法第47
    條第1項之規定，加重其刑，並先加後減。爰審酌被告所為
    影響稅捐機關課稅管理之正確性，破壞商業會計制度及任意
    將申領之空白支票交付他人使用，幫助他人遂行財產性犯罪
    ，均嚴重危害社會經濟發展，兼衡其素行、犯罪之動機、目
    的、手段、逃漏稅捐之數額、被害人損害程度及犯罪後態度
    等一切情狀，分別量處如主文所示之刑。又被告所犯上開2
    罪之時間，均係於96年4月24日以前，且合於中華民國96年
    罪犯減刑條例第2條第3款規定之減刑條件，均應依該條例規
    定減其宣告刑2分之1，並依刑法第51條第5款、中華民國96
    年罪犯減刑條例第9條、第10條第1項規定，定其應執行之刑
    ，並諭知易科罰金之折算標準。
據上論斷，應依刑事訴訟法第299條第1項前段、第273條之1第1
項，商業會計法第71條第1款，稅捐稽徵法第43條第1項，刑法第
11條前段、第30條第1項前段、第2項、第55條、第339條第1項、
第47條第1項、第41條第1項前段，刑法施行法第1條之1第1項前
段、中華民國96年罪犯減刑條例第2條第1項第3款、第7條、第9
條、第10條第1項，判決如主文。
本案經檢察官徐鈺婷到庭執行職務。
中    華    民    國    97    年    11    月    26    日
                  刑事第四庭    法  官  王慧娟
以上正本證明與原本無異。
如不服本判決應於收受判決後10日內向本院提出上訴書狀，並應
敘述具體理由；其未敘述上訴理由者，應於上訴期間屆滿後20日
內向本院補提理由書（均須按他造當事人之人數附繕本）「切勿
逕送上級法院」。告訴人或被害人如對於本判決不服者，應具備
理由請求檢察官上訴，其上訴期間之計算係以檢察官收受判決正
本之日期為準。
                                書記官  黃子祝
中    華    民    國    97    年    11    月    26    日
附錄論罪科刑法條：
修正前商業會計法第71條第1款
商業負責人、主辦及經辦會計人員或依法受託代他人處理會計事
務之人員有左列情事之一者，處五年以下有期徒刑、拘役或科或
併科新台幣十五萬元以下罰金：
一  以明知為不實之事項，而填製會計憑證或記入帳冊者。
稅捐稽徵法第43條第1項
教唆或幫助犯第 41 條或第 42 條之罪者，處 3 年以下有期徒刑
、拘 役或科新台幣 6 萬元以下罰金。
中華民國刑法第339條第1項
意圖為自己或第三人不法之所有，以詐術使人將本人或第三人之
物交付者，處5年以下有期徒刑、拘役或科或併科1千元以下罰金
。
附表一
┌─┬────────┬───┬────┬──────┬──────┐
│編│取得不實之統一  │開立  │買受人  │銷售額      │ 扣抵稅額   │
│號│發票字軌號碼    │年/月 │        │(新臺幣：元)│(新臺幣：元)│
├─┼────────┼───┼────┼──────┼──────┤
│1 │QU00000000      │95/11 │銆達公司│  1,677,500 │      83,875│
├─┼────────┼───┼────┼──────┼──────┤
│1 │QU00000000      │95/11 │銆達公司│  1,567,500 │      78,375│
├─┼────────┼───┼────┼──────┼──────┤
│1 │QU00000000      │95/12 │銆達公司│  1,705,000 │      85,250│
├─┴────────┴───┴────┼──────┼──────┤
│                                  合計│  4,950,000 │     247,500│
└───────────────────┴──────┴──────┘
附表二
┌─┬─────┬───┬──────────┬──────┬──────┐
│編│統一發票字│開立  │買受人              │銷售額      │ 扣抵稅額   │
│號│軌號碼    │年/月 │                    │(新臺幣：元)│(新臺幣：元)│
├─┼─────┼───┼──────────┼──────┼──────┤
│1 │QU00000000│95/11 │亞太整合企業有限公司│     868,000│      43,400│
├─┼─────┼───┼──────────┼──────┼──────┤
│2 │QU00000000│95/11 │亞太整合企業有限公司│     644,000│      32,200│
├─┼─────┼───┼──────────┼──────┼──────┤
│3 │QU00000000│95/11 │亞太整合企業有限公司│     588,000│      29,400│
├─┼─────┼───┼──────────┼──────┼──────┤
│4 │QU00000000│95/12 │亞太整合企業有限公司│     812,000│      40,600│
├─┼─────┼───┼──────────┼──────┼──────┤
│5 │QU00000000│95/12 │亞太整合企業有限公司│     672,000│      33,600│
├─┼─────┼───┼──────────┼──────┼──────┤
│6 │QU00000000│95/12 │亞太整合企業有限公司│     784,000│      39,200│
├─┼─────┼───┼──────────┼──────┼──────┤
│7 │QU00000000│95/12 │亞太整合企業有限公司│     672,000│      33,600│
├─┴─────┴───┴──────────┼──────┼──────┤
│                                        合計│   5,040,000│     252,000│
└──────────────────────┴──────┴──────┘
附表三
┌─┬─────┬────┬──────┬────┬────┬───────┐
│編│支票號碼  │發票人  │付  款  行  │支票金額│發票日  │備   註       │
│號│          │        │            │(新臺幣)│        │              │
├─┼─────┼────┼──────┼────┼────┼───────┤
│1 │CV0000000 │銆達公司│新莊市農會  │570,000 │96.4.30 │甲○○於96年1 │
│  │          │        │中港分部    │        │        │月24日持向郭建│
│  │          │        │            │        │        │男購買茶葉    │
├─┼─────┼────┼──────┼────┼────┼───────┤
│2 │CV0000000 │銆達公司│同上        │387,000 │96.4.30 │甲○○於96年2 │
│  │          │        │            │        │        │月1日持向郭建 │
│  │          │        │            │        │        │男購買茶葉    │
├─┼─────┼────┼──────┼────┼────┼───────┤
│3 │XA0000000 │銆達公司│第一商業銀行│362,000 │96.6.31 │甲○○於96年3 │
│  │          │        │新莊分行    │        │        │月2日持向郭建 │
│  │          │        │            │        │        │男購買茶葉    │
└─┴─────┴────┴──────┴────┴────┴───────┘


司法院資訊處製作；財團法人民間司法改革基金會備份。
